臺灣高等法院高雄分院刑事裁定　　　　　100年度抗字第246號
抗　告　人
即再審聲請人　陳證閎
上列抗告人因詐欺等案件聲請再審，不服臺灣高雄地方法院中華
民國100 年9 月7 日裁定（100 年度聲再字第33號），提起抗告
，本院裁定如下：
    主  文
抗告駁回。
    理  由
一、抗告意旨略以：抗告人即再審聲請人（下稱抗告人）陳證閎
    於偵查中固陳述所參與之犯行係「電話接聽」，然此並非事
    實，實則抗告人僅係「電話維修員」，就原確定判決所認定
    之犯罪事實，僅屬幫助犯，原確定判決就此漏未審酌，應屬
    「新證據」，故本件顯然符合再審之要件。又原確定判決雖
    依認罪協商給予抗告人有期徒刑10月之宣告，惟為符合監獄
    行刑法有關累進處遇之規定，抗告人本期原確定判決給予有
    期徒刑8 月之宣告，以利抗告人假釋之申報，詎原確定判決
    竟未為此刑度之宣告，顯然有違認罪協商之誠信與法律精神
    。本件抗告人有心懺悔，祈法院能在量刑上網開一面，爰依
    法聲請再審等語。
二、按聲請再審，應以再審書狀敘述理由，附具原判決之繕本及
    證據，提出於管轄法院為之，刑事訴訟法第429 條定有明文
    。又所謂敘述理由，關於為受判決人之利益聲請再審，係指
    敘述符合同法第420 條第1 項各款所列情形之一，足認受判
    決人應受較確定判決利益之判決而言。有罪之判決確定後，
    為受判決人之利益聲請再審，必其聲請之理由合於刑事訴訟
    法第420 條第1 項各款所定事由，始准許之。查觀之抗告人
    於原審提出之再審聲請狀，並未言及原確定判決符合刑事訴
    訟法第420 條第1 項何款再審事由，且經核該再審聲請狀之
    內容，與前開法律規定亦無一相符，又未附具證據，揆諸前
    揭規定及說明，足認抗告人再審聲請之程序顯然違背規定，
    自應依同法第433 條駁回其聲請。
三、雖抗告人前開再審聲請狀載述：「聲請再審之要件，需具備
    『真實性』與『嶄新性』之新事證，且必須於原審期間即已
    具備而漏未審酌者，並無須經過調查即可認定，足以影響原
    判決，減輕其刑或免予其刑者，承上訴主張，聲請人將原審
    判決不及調查斟酌，至其後始行發見者，提出作為聲請再審
    調查證據之要件」等語。惟觀其所為陳述，僅係對法律規定
    之闡釋，且未具體指出原確定判決後，究發現何種「確實之
    新證據」，足以使其受無罪、免訴、免刑或輕於原確定判決
    所認罪名之判決，自難認其再審聲請狀業已「敘述理由」，
    而符合刑事訴訟法第429 條之規定，附此敘明。
四、再按，「法院認為聲請再審之程序違背規定者，應以裁定駁
    回之。」、「法院認為無再審理由者，應以裁定駁回之。經
    前項裁定後，不得更以同一原因聲請再審。」刑事訴訟法第
    433 條、第434 條定有明文。是依諸前開法條規定，聲請再
    審後，法院須先依刑事訴訟法第433 條審查再審之聲請是否
    符合法定要件，如不合法者，法院應逕以裁定駁回之；合法
    者，程序則進入聲請是否符合同法第434 條之實體審查。又
    進入刑事訴訟法第434 條之實體審查後，如認再審之聲請無
    理由，法院應以裁定駁回之；如有理由，法院始得為開始再
    審之裁定。而刑事訴訟法第434 條第2 項既稱：經「前項裁
    定」後，不得更以同一原因聲請再審，自僅限於因再審無理
    由，但不包括不合法而駁回之裁定。查本件原裁定以：抗告
    人聲請意旨主張「原判決係依協商程序，而未查證有何實際
    證據足以證明抗告人詐欺之行為，且抗告人係在個人及家庭
    因素考量下，以自白方式協商」此事由，與抗告人在原審法
    院100 年度聲再字第24號聲請再審案件，主張之再審理由相
    同，乃認抗告人此部分之主張，違背規定。又以抗告人聲請
    意旨雖主張「抗告人於本案網路電訊詐欺案中，擔任第二線
    電話接聽員，僅負責電話轉接工作，顯為幫助犯，原判決誤
    認為共同正犯；及抗告人自白部分，原判決未列載為論判之
    參酌依據」等事由，然抗告人之犯罪事實，業經原確定判決
    於判決書犯罪事實要旨欄內敘明綦詳，且係因抗告人於審理
    時予以認罪，原確定判決始依抗告人與檢察官之協商合意內
    容，對其判處有期徒刑10月，有抗告人提出之原審法院100
    年度審易字第1076號宣示判決筆錄在卷可按，是抗告人擔任
    電話接聽員及自白犯罪之證據資料，於原確定判決為本件協
    商時業已知悉及調查斟酌，顯非判決前未經發現之新證據，
    與刑事訴訟法第420 條第1 項第6 款規定，已有未合，且刑
    事訴訟法認罪協商制度，係經檢察官及被告達成被告願受科
    刑範圍之合意，而經檢察官依抗告人之表示向法院求刑，抗
    告人既已表示願受有期徒刑10月之科刑，嗣再行爭執量刑過
    重，實違誠信原則，亦非另有新事證，此等部分亦無再審理
    由等語，因而依刑事訴訟法第433 條、第434 條第1 項規定
    ，駁回抗告人再審之聲請。觀之原裁定前揭駁回抗告人再審
    聲請之理由，顯係就抗告人違背法律規定之再審聲請程序，
    或誤為有無理由之實體審理，或就刑事訴訟法第433 條、第
    434 條之適用有所混淆，尚難謂屬適法。惟原裁定固有上開
    違誤，然因其駁回抗告人再審聲請之結論，尚無錯誤，且不
    害及抗告人之權益，本院自不因之撤銷原裁定。
五、原裁定雖有前開違誤，惟本件抗告人之再審聲請程序，既有
    違規定，應依刑事訴訟法第433 條駁回其聲請，有如前述，
    自應認其抗告無理由，而予以駁回。
據上論結，應依刑事訴訟法第412 條，裁定如主文。
中    華    民    國  100     年    10    月    19    日
                  刑事第八庭    審判長法  官 李炫德
                                      法  官 張盛喜
                                      法  官 徐美麗
以上正本證明與原本無異。
不得再抗告。
中    華    民    國  100     年    10    月    19    日
                                      書記官 白  蘭